【裁判字號】    89,訴,768
【裁判日期】    891220
【裁判案由】    違反水利法等
【裁判全文】
臺灣彰化地方法院刑事判決                          八十九年度訴字第七六八號
    公  訴  人  臺灣彰化地方法院檢察署檢察官
    被      告  乙○○
    被      告  丙○
    共      同
    選任辯護人  邱垂勳律師
右列被告因違反水利法等案件，經檢察官提起公訴（八十九年度偵字第二五六八號、
第五一八六號），本院判決如左：
    主  文
乙○○、丙○共同在行水區內建造，足以妨礙水流，並堆置砂石，致生公共危險，各
處有期徒刑陸月，均緩刑參年。
    事  實
一、乙○○係榮源砂石場實際負責人，丙○則係榮源砂石場現場管理人，二人共同意
    圖為自己不法之所有，基於違反水利法之犯意聯絡，未經許可，自民國八十八年
    間某日起，在彰化縣竹塘鄉濁水溪九塊厝段、內新厝段行水區高灘地帶，擅自堆
  放砂石及砂石分料機，建造砂石碎解洗選場及鐵皮屋一間，竊佔彰化縣竹塘鄉濁
    水溪九塊厝段六十之一、六十一之一、五十六之一、五十六、五十七、五十五之
    三、五十五之一及同鄉○○○段十二、十二之三、十二之四、十二之五等地號之
    國有河川地達一˙五二公頃（詳細之竊佔位置參見附件地籍圖之記載），影響濁
    水溪水流暢通，致生公共危險。嗣於八十八年七月十七日，經濟部水利處甲○○
    ○○以經（八八）水利四管字第四四三八號函請榮源砂石場將堆置之砂石及違規
    設施之碎解洗選場於八十八年八月三十一日前拆除完畢，又於同年十月二十六日
    以（八八）水利四管字第Ｚ○○○○○○○○○號函處以罰鍰，並限於同年十月
    三十一日前清除完畢，二人均未照辦。迄同年十一月三日，經濟部水利處甲○○
    ○○再會同彰化縣警察局勘查結果，二人仍未依限辦理。
二、案經經濟部水利處甲○○○○移由彰化縣警察局移送台灣彰化地方法院檢察署檢
    察官偵查起訴。
    理  由
一、訊據被告乙○○、丙○對其等之犯罪事實坦承不諱，核與證人即經濟部水利處甲
    ○○○○河川駐衛警察丁○○、戊○○、己○○等人結證之情節大致相符，復有
    右揭經濟部水利處甲○○○○函二件、現場取締會勘紀錄表一紙、現場相片十六
    張、測量圖、地籍圖各一份、勘驗筆錄二份、現場錄影帶一捲在卷可徵，而被告
    二人在行水區內設置砂石洗選場並堆置砂石，有使流水改道、侵蝕護岸，而影響
    附近住家安全之虞，已致生公共危險（有最高法院七十四年臺上三九五八號判例
    參照）。雖其二人之選任辯護人為被告辯稱其等係承受前手之砂石場，繼續經營
    ，並無不法意圖，且本案並未致生公共危險，與水利法之規定顯有出入等語，然
    查：被告二人既是承受前手而經營砂石場，則其理應於承受時，確實查勘權利之
    內容及範圍，而非故做不知，待被查獲時始一概推諉其責；且在行水區內建造或
    堆置砂石，本會影響河川水流之正常發展，自會致生公共危險，故即使因幸運而
    暫未發生生命、財產之損害，亦難因此而推認毫無危險之發生，此觀諸前揭最高
    法院判例之意旨自明，是辯護人此之辯護於理尚有未合，並不足採為有利於被告
    之認定。是被告二人犯行已臻明確，堪予認定，應依法予以論科。
二、核被告乙○○、丙○所為，均係犯刑法第三百二十條第二項及水利法第九十二條
    之一第一項後段（違反同法第七十八條第一項第一款、第三款之規定）等罪。被
    告二人有犯意聯絡，行為分擔，均為共同正犯。又其等係一行為觸犯二罪名，應
    依想像競合之規定，從一重之水利法第九十二條之一第一項後段處斷。爰分別審
    酌被告二人犯罪之動機、目的、方法、手段、所得利益，其二人均未有犯罪記錄
    ，品行尚稱良好，然為私利，竟佔用河川行水區營業，此對自然生態已造成破壞
    ，所生危害難謂輕微，幸其二人於犯罪後已坦認犯行，並依本院指示遷移該等堆
    置物，犯後態度良好等一切情狀，量處如主文所示之刑，以示懲儆。末查被告二
    人前均未曾受有期徒刑以上刑之宣告，此有臺灣彰化地方法院檢察署刑案資料查
    註紀錄表一紙在卷可稽，其等經此教訓，應知警惕而無再犯之虞，是所宣告之刑
    ，認以暫不執行為適當，均併予宣告緩刑三年，以勵自新。
據上論斷，應依刑事訴訟法二百九十九條第一項前段、水利法第九十二條之一第一項
後段、刑法第十一條前段、第二十八條、第三百二十條第二項、第一項、第五十五條
、第七十四條第一款，罰金罰鍰提高標準條例第一條前段，判決如主文。
中      華      民      國      八十九      年    十二    月    二十    日
                                臺灣彰化地方法院刑事第一庭
                                  法      官  葛  永  輝
右正本證明與原本無異。
如不服本判決，應於判決送達後十日內，向本院提出上訴狀( 須附繕本 )。
                                    法院書記官  吳    嘉
中      華      民      國      八十九      年    十二    月   二十七   日
水利法第九十二條之一第一項
違反第七十八條第一項各款情形之一者，除通知限期回復原狀、清除或廢止違禁設施
外，處六千元以上三萬元以下罰鍰；因而損害他人權益者，處三年以下有期徒刑、拘
役或科或併科四千元以上兩萬元以下罰金；致生公共危險者，處五年以下有期徒刑，
得併科六千元以上三萬元以下罰金。
水利法第七十八條
主管機關為保護水道，應禁止左列事項：
一、在行水區內建造、種植、堆置、挖取，或設置遊樂設施、豎立廣告牌、傾倒廢棄
    物，足以妨礙水流之行為。
二、在行水區內圍築魚塭、插、另蚵及其他養殖行為。
三、在行水區內擅採砂石、堆置砂石或傾倒廢土。
四、在距堤腳或堤防附屬建造物四週規定之距離內，耕種或挖取泥砂磚石等物。
五、在堤身及其附屬建造物墾種、放牧，或設置有害之建造物，或在堤身指定通路外
    行駛車輛、牲畜。
六、毀損或擅移水利建造物或設備。
七、擅自啟閉水門、閘門或管制設備。
八、擅自鏟伐堤身草皮、樹木。
九、其他有礙水道防衛之行為。
前項第四款規定之距離，由主管機關定之。
刑法第三百二十條
意圖為自己或第三人不法之所有，而竊取他人之動產者，為竊盜罪，處五年以下有期
徒刑、拘役或五百元以下罰金。
意圖為自己或第三人不法利益，而竊佔他人之不動產者，依前項之規定處斷。
前二項之未遂犯罰之。


司法院資訊處製作；財團法人民間司法改革基金會備份。
